臺灣高等法院刑事判決　　　　　　　 100年度交上訴字第23號
上　訴　人　臺灣桃園地方法院檢察署檢察官
上　訴　人
即　被　告　林新登
上列上訴人因被告業務過失致死案件，不服臺灣桃園地方法院99
年度交訴字第47號，中華民國99年12月31日第一審判決（聲請簡
易判決處刑案號：臺灣桃園地方法院檢察署99年度偵字第10189
號；暨移送併辦：臺灣桃園地方法院檢察署99年度偵字第15633
號），提起上訴，本院判決如下：
    主  文
上訴駁回。
    事  實
一、林新登係任職於中連汽車貨運股份有限公司，擔任大貨車司
    機，以駕駛貨車送貨為業務，為從事業務之人。於民國99年
    1 月9 日下午，林新登駕駛車號3J-477號營業大貨車，沿桃
    園縣八德市○○路往介壽路由北向南方向行駛，於同日下午
    2 時30分許，駛至桃園縣八德市○○路與介壽路2 段之交岔
    路口，並欲左轉介壽路2 段往大溪鎮行駛時，對向適翁津鎬
    騎乘車號N5R-137 號重型機車沿桃園縣八德市○○路往和平
    路由南向北方向直行駛至該交岔路口，林新登本應注意汽車
    行駛至交岔路口，轉彎車應讓直行車先行，翁津鎬亦應注意
    汽車行駛時，駕駛人應注意車前狀況，並隨時採取必要之安
    全措施，而依當時天候晴、日間自然光線、柏油路面、路面
    乾燥無缺陷、無障礙物、視距良好等情況，並無不能注意之
    情事，林新登未注意汽車行駛至交岔路口，轉彎車應讓直行
    車先行，翁津鎬亦未注意汽車行駛時，駕駛人應注意車前狀
    況，並隨時採取必要之安全措施，林新登駕駛上開車輛左前
    車頭與翁津鎬騎乘上開機車車頭發生碰撞，翁津鎬人車倒地
    ，受有外傷性蜘蛛膜下、硬腦膜下出血、腦水腫、顱骨骨折
    、頸椎第7 節至胸椎第1 節橫突骨折、左側氣胸等傷害，雖
    經送往財團法人林口長庚紀念醫院急救，仍於於99年1 月13
    日上午11時57分許，因頭胸部鈍挫傷併左肋骨骨折及顱內出
    血、氣血胸併神經性休克而死亡。林新登肇事後，於有偵查
    犯罪權限之機關未發覺犯罪前，向前往處理之警員承認其為
    肇事者，自首而接受裁判。
二、案經被害人翁津鎬之父翁依淦、母陳賽蓮告訴及臺灣桃園地
    方法院檢察署檢察官相驗後自動檢舉偵查起訴。
    理  由
壹、證據能力：
    本案以下所引用之卷證資料（包含人證與文書證據、物證等
    ），並無證據證明係公務員違背法定程序所取得，又被告以
    外之人於審判外之陳述，經核並無非出於自由意願而為陳述
    或遭違法取證及顯有不可信之情況，再卷內之文書證據，亦
    無刑事訴訟法第159 條之4 之顯有不可信之情況與不得作為
    證據之情形，且公訴人及被告迄本院言詞辯論終結前均未聲
    明異議，其等並明確表示對於本案全部證據方法之證據能力
    均無意見，且同意引用該等資料作為證據等語（見本院卷第
    35至36頁，本院100 年6 月1 日審判程序筆錄），依刑事訴
    訟法第159 條至159 條之5 之規定，均有證據能力，合先敘
    明。
貳、實體方面：
一、認定犯罪事實所憑之證據及理由：
    訊據被告林新登對於上揭犯罪事實均坦承不諱。況查：
  (一)被害人翁津鎬發生本件車禍後，受有外傷性蜘蛛膜下、硬腦
    膜下出血、腦水腫、顱骨骨折、頸椎第7 節至胸椎第1 節橫
    突骨折、左側氣胸等傷害，雖經送往財團法人林口長庚紀念
    醫院急救，因頭胸部鈍挫傷併左肋骨骨折及顱內出血、氣血
    胸併神經性休克而死亡，並經檢察官督同檢驗員相驗明確，
    有財團法人林口長庚紀念醫院診斷證明書、臺灣桃園地方法
    院檢察署勘驗筆錄、相驗屍體證明書及驗斷書、相驗照片等
    附卷可稽。
  (二)查被告係駕駛上開車輛沿桃園縣八德市○○路往介壽路由北
    向南方向行駛，駛至桃園縣八德市○○路與介壽路2 段之交
    岔路口後，並欲左轉介壽路2 段往大溪鎮行駛時，與沿桃園
    縣八德市○○路往和平路由南向北方向直行駛至該交岔路口
    之被害人翁津鎬所騎乘之機車發生碰撞，此為被告所坦認，
    而依卷附道路交通事故現場圖、現場照片所示，被告所駕駛
    車輛左前保險桿凹破損、左前燈座受損、前擋風玻璃受損，
    被害人翁津鎬所騎乘機車前導流板破損、左側車身破損、龍
    頭轉向固定座受損，經比對2 車車損情形，亦與被告所述之
    肇事經過相符，復有上開卷附道路交通事故現場圖、道路交
    通事故調查報告表及現場照片可稽。又被告於檢察官訊問及
    原審審理時均稱：伊轉彎時沒有看見被害人騎乘機車過來等
    語（見相驗卷第33頁背面，原審交訴卷第16頁），且被告於
    檢察官訊問及原審與本院審理時亦坦承本件業務過失致死犯
    行，查被告駕駛上開車輛行經肇事交岔路口時，本應看清前
    方有無其他車輛駛來，且讓直行而來之車輛先行，惟其竟疏
    未注意逕予左轉，堪認被告行車至上開交岔路口，確有轉彎
    車未讓直行車先行之情。
  (三)本件車禍發生後，由被害人翁津鎬所騎乘機車之上開受損位
    置，且倒在被告所駕駛車輛前保險桿位置觀之，而依被告於
    本院審理時所供，被告駕駛上開車輛之車速僅約20、30公里
    ，並非急駛下左轉，則被害人翁津鎬直行至肇事交岔路口時
    ，當未注意車前狀況，並隨時採取必要之安全措施。
  (四)按汽車行駛至交岔路口，轉彎車應讓直行車先行；另汽車行
    駛時，駕駛人應注意車前狀況，並隨時採取必要之安全措施
    ，道路交通安全規則第102 條第1 項第7 款、第94條第3 項
    分別定有明文。被告領有職業大貨車駕駛執照，被害人翁津
    鎬亦領有重型機車駕駛執照，均應知悉並注意確實遵守上開
    事項，有上開法律規定之注意義務，再依卷附道路交通事故
    調查報告表及現場照片所示，車禍當時天氣晴、日間自然光
    線、柏油路面、路面乾燥無缺陷、無障礙物、視距良好等情
    ，並無不能注意之情事，被告竟疏於注意，未注意行車至上
    開交岔路口，轉彎車應讓直行車先行，以致肇事，被告之行
    為自有過失。被害人翁津鎬騎乘機車至本件肇事地點，未注
    意車前狀況，並隨時採取必要之安全措施，被害人之行為亦
    有過失。本件經臺灣省車輛行車事故覆議鑑定委員會鑑定結
    果，亦認被告駕駛營業大貨車，行經號誌交岔路口左轉，未
    讓直行車先行，為肇事主因；被害人翁津鎬駕駛重型機車，
    行經號誌交岔路口，未充分注意車前狀況為肇事次因，有該
    會鑑定意見書1 件在卷可稽（見原審交簡字第1356號卷第33
    、34頁），亦與本院前揭認定相同。雖被害人翁津鎬對於本
    件事故之發生亦有上開過失，惟被告之過失，與被害人翁津
    鎬自己之過失，併合而為危害發生之原因時，仍不能阻卻被
    告過失之責任。又被害人翁津鎬因本件車禍受傷死亡，被告
    過失行為與被害人死亡間，自有相當因果關係。
  (五)本件事證明確，被告犯行洵堪認定，應依法論科。
二、論罪理由：
    核被告所為，係犯刑法第276 條第2 項之業務過失致人於死
    罪。至檢察官移送併辦部分，與被告經起訴即本院論罪科刑
    之上開犯行係同一事實，本院自應併予審理，附此敘明。被
    告於肇事後，在未被有偵查犯罪職權之公務員發覺前，即向
    據報前往現場處理之員警承認為肇事人，自首而接受裁判，
    有桃園縣政府警察局道路交通事故肇事人自首情形紀錄表1
    紙附卷可稽（見相驗卷第15頁），爰依刑法第62條前段之規
    定，減輕其刑。
三、維持原判決暨駁回檢察官及被告上訴之理由：
  (一)原審以被告所為上開業務過失致人於死犯行事證明確，適用
    刑法第276 條第2 項、第62條前段，刑法施行法第1 條之1
    第1 項、第2 項前段之規定，併審酌被告之過失程度、被害
    人傷重不治死亡，所生危害非輕、被告犯罪後坦承不諱，並
    考量被告尚未與被害人家屬達成和解，且被害人對於本件車
    禍發生亦同有過失等一切情狀，量處有期徒刑9 月。經核認
    事用法均無違誤，量刑亦屬妥適。
  (二)駁回檢察官及被告上訴之理由：
  1.檢察官上訴意旨略以：
  (1)本件原審判決固屬卓見，惟查︰刑事審判之量刑，旨在實現
    刑罰權之分配的正義，故法院對科刑判決之被告量刑，應符
    合罪刑相當原則，使罰當其罪，以契合人民之法律感情，此
    所以刑法第57條明定科刑時應審酌一切情狀，尤應注意該條
    所列各款情形，以為科刑輕重之標準（最高法院95年度台上
    字第1779號判決意旨參照）。本案被告林新登駕駛車輛行經
    肇事交岔路口時，本應看清前方有無其他車輛駛來，且讓直
    行而來之車輛先行，被告竟疏於注意，未注意行車至上開交
    岔路口，轉彎車應讓直行車先行，而肇致本件車禍，被告之
    行為自有過失。又本件經臺灣省車輛行車事故覆議鑑定委員
    會鑑定結果，亦認被告駕駛營業大貨車，行經號誌交岔路口
    左轉，未讓直行車先行，為肇事主因，有該會鑑定意見書1
    份在卷可稽。其次，被告係任職於中連汽車貨運股份有限公
    司，擔任大貨車司機，以駕駛貨車送貨為業務，為從事業務
    之人，其所負擔之交通安全義務本較諸一般行路人為高，且
    依道路交通事故現場圖判斷，被害人業已先行駛入事發路口
    ，超過中心點，具優先路權，但仍遭被告因未禮讓直行車先
    行而撞擊，肇致本件車禍，則被告可責性甚高。但被告犯罪
    後未能與被害人家屬和解，令被害人家屬心中怨尤、不平難
    以撫慰，再徵諸上開判決意旨、法公平正義理念之貫徹、罪
    刑相當原則及比例原則，原審判決量刑似稍嫌過輕，使國家
    刑罰權之行使發生不合人民感情期待及未符上開各原則之情
    事，認事用法非無誤會。
  (2)綜上所述，原審判決認事用法尚非允洽，告訴人亦據上開理
    由請求上訴，爰附送原聲請狀，依刑事訴訟法第344 條第1
    項、第3 項、第361 條提起上訴，請將原判決撤銷，更為適
    當合法之判決。
  2.被告上訴主張原審量刑過重，請求從輕量刑等語。
  3.然查：
  (1)刑之量定，為求個案裁判之妥當性，法律賦予法院裁量之權
    ，量刑輕重，屬為裁判之法院得依職權自由裁量之事項，苟
    其量刑已以行為人之責任為基礎，並斟酌刑法第57條各款所
    列情狀，在法定刑度內，酌量科刑，如無偏執一端，致明顯
    失出失入情形，上級審法院即不得單就量刑部分遽指為不當
    或違法，原判決關於被告科刑之部分，業已以被告之責任為
    基礎，並審酌刑法第57條之各款情狀而就被告所犯之業務過
    失致人於死罪，量處有期徒刑9 月等情，並未逾法定刑度，
    經核亦無違誤，此均不能任意指摘為違法。則被告主張原審
    量刑過重云云，並無理由。
  (2)再本院通知被告所任職的中連汽車貨運股份有限公司以及被
    告所投保的華南產物保險股份有限公司，經該2 公司派員到
    庭參與和解洽談事宜，該2 公司的人員吳有泰專員、廖興民
    課長均主張要依據法院民事判決所認定之過失比例來做為給
    付保險金或賠償金的依據等情（見本院卷第27至28頁），故
    被告與告訴人在本院刑事庭並未達成民事和解，被告雖未與
    告訴人達成民事和解，然此部分告訴人得依法律規定向被告
    為民事求償，且告訴人亦已提出刑事附帶民事訴訟，將由本
    院民事庭審理，從而，尚難以彼等尚未達成民事和解，即謂
    必需加重被告刑度。是檢察官以此上訴主張原審量刑過輕，
    亦無理由。
  4.從而，檢察官上訴主張原審量刑過輕，以及被告上訴主張原
    審量刑過重云云，均無理由，皆應予以駁回。
據上論斷，應依刑事訴訟法第368 條，判決如主文。
本案經檢察官劉靜婉到庭執行職務。
中    華    民    國   100    年    6     月    15    日
                  刑事第九庭  審判長法  官  陳貽男
                                    法  官  蔡守訓
                                    法  官  許必奇
以上正本證明與原本無異。
如不服本判決，應於收受送達後10日內向本院提出上訴書狀，其
未敘述上訴之理由者並得於提起上訴後10日內向本院補提理由書
（均須按他造當事人之人數附繕本）「切勿逕送上級法院」。
                                    書記官  楊品璇
中    華    民    國   100    年    6     月    15    日
附錄：本案論罪科刑法條全文
中華民國刑法第276條：
因過失致人於死者，處 2 年以下有期徒刑、拘役或 2 千元以下
罰金。
從事業務之人，因業務上之過失犯前項之罪者，處 5 年以下有期
徒刑或拘役，得併科3 千元以下罰金。